【裁判字號】    97,消債更,883
【裁判日期】    970904
【裁判案由】    更生事件
【裁判全文】
臺灣板橋地方法院民事裁定           97年度消債更字第883號
聲  請  人  甲○○
代  理  人  郭振茂律師
上列當事人因消費者債務清理事件聲請更生，本院裁定如下：
    主  文
聲請駁回。
聲請費用由聲請人負擔
    理  由
一、按更生之聲請有下列情形之一者，應駁回之：(一)債務人曾依
    本條例或破產法之規定而受刑之宣告；(二)債務人曾經法院認
    可和解、更生或調協，因可歸責於己之事由，致未履行其條
    件；(三)債務人經法院通知，無正當理由而不到場，或到場而
    不為真實之陳述，或拒絕提出關係文件或為財產變動狀況之
    報告，消費者債務清理條例第46條定有明文。又聲請更生或
    清算不合程式或不備其他要件者，法院應以裁定駁回之，但
    其情形可以補正者，法院應定期間先命補正，復為同條例第
    8 條所明定。
二、本件債務人向本院聲請更生，雖主張：其於民國95年10月24
    日與最大債權金融機構國泰世華商業銀行成立協商，每月應
    清償新台幣（下同）26,402元。然聲請人於92年起至96年12
    月止開設丙○○○短期文理補習班，入不敷出，至96年間結
    束營業。聲請人協商當時之平均每月收入僅18,799元，遠低
    於協商還款金額，但為了維持銀行債信及避免衍生過多利息
    ，亦不得不同意協商條件，並向母親乙○○借錢按月繳付。
    現因母親乙○○年紀已大無法工作而無收入，無力繼續支應
    聲請人之協商還款金額。聲請人目前97年1 月份至6 月份之
    每月平均收入20,429元，如扣除協商還款金額26,402元及扶
    養母親乙○○9,509 元，聲請人顯然無法維持最低基本生活
    ，故具有不可歸責於己之事由，致協商條件履行顯有重大困
    難，爰依法聲請更生等語。
三、經查，本院於民國97年7 月23日裁定命聲請人補正：(一)陳報
    有無雙務契約尚未履行完畢；(二)曾與金融機構協商成立，應
    提出因不可歸責於己之事由，致履行顯有重大困難之證明文
    件；(三)財產目錄：動產（含名稱、種類、數量）、保險單（
    含以本人及配偶、未成年子女、父母要保人或受益人之人壽
    保單及儲蓄性、投資性保單），並提出證明文件、及其他相
    關資料，有本院裁定1 件在卷可憑。（見本院卷第125 至12
    7 頁）。
四、惟查：
  (一)聲請人於「協商成立後之96年8 月31日」，向新光人壽保險
    股份有限公司投保投資型人壽保險、個人傷害險、日額型傷
    害醫療保險三個保險契約，有本院依職權查詢之法務部保險
    犯罪防治通報資訊連結作業查詢結果1 份附卷可稽（見本院
    卷第119 、120 頁）。且聲請人於協商成立前，另有新光人
    壽保險股份有限公司投保個人壽險契約及個人實支實付型傷
    害醫療保險契約，亦有上開法務部保險犯罪防治通報資訊連
    結作業查詢結果1 份足憑。是聲請人顯未依本院前開裁定補
    正其保險契約，亦未提出關係文件。
  (二)其次，債務人前於95年10月24日與全體無擔保債權銀行協商
    成立（見本院卷第77至79頁），是依消費者債務清理條例第
    151 條第5 項但書之規定，須有不可歸責於己之事由，致履
    行顯有重大困難，始得聲請更生。惟查：
    1.聲請人陳報其自97年1 月起任職綠邦實業室內裝修有限公
      司（下稱綠邦公司），每月固定薪資36,000元（未計入加
      班費），且其繼續履行繳納協商金額至97年6 月份止，其
      後於97年7 月份始毀諾等語。然依本院向綠邦公司函查聲
      請人之薪資資料，經綠邦公司函覆檢送之聲請人97年4 、
      5 、6 月份薪資資料，分別為45,500元、48,250元、43,3
      75元，此有綠邦公司97年8 月22日函綠（97）字8003號函
      1 份在卷足徵，平均每月為45,708元；扣除以97年度台灣
      省每人每月最低生活費9,829 元計算之聲請人生活費，則
      尚餘35,879元，繳納每月協商金額26,402元，仍綽綽有餘
      ，並無有何不可歸責致履行顯有重大困難之情形；縱使再
      扣除聲請人所陳報之母親扶養費9,509 元（該部分容後詳
      述），亦與協商每月還款金額所差無幾，難謂其有何不可
      歸責之事由，致無法履行之情形。
    2.更何況本院依職權調查聲請人之母乙○○之財產所得資料
      （見本院卷第231 、232 頁），其母於96年度仍有薪資收
      入，足見其仍在工作而有謀生能力，且乙○○於94年間向
      勞工保險局領取老年給付79餘萬元（見本院卷第259 頁之
      勞工保險局函），復於慶豐銀行亦有利息收入（見本院卷
      第231 頁之96年度利息所得），足見其有相當之存款，得
      以維持生活。以其96年度共有收入132,468 元，平均每月
      收入11,039元，已高於96年度台灣省每人每月最低生活費
      9,509 元，且乙○○名下並有位於新莊市之聲請人戶籍所
      在之不動產，顯見聲請人之母乙○○仍有謀生能力，並得
      維持生活，而無由聲請人扶養之必要。
    3.再者，如前所述，聲請人於協商成立後，竟於除聲請人原
      本於83年間即有的人壽保險以外，猶於96年8 月31日，向
      新光人壽保險股份有限公司投保投資型人壽保險、個人傷
      害險、日額型傷害醫療保險三個保險契約，增加難以認為
      係生活必需之額外支出，此顯係可歸責於聲請人之事由。
    3.基上，顯難認聲請人有何不可歸責於己之事由致履行有重
      大困難，聲請人聲請本件更生，尚不符消費者債務清理條
      例第151 條第5 項之規定。
五、綜上，本件聲請人聲請更生，既已違反消費者債務清理條例
    第46條第3 款規定，提出關於其財產狀況之關係文件，經本
    院裁定命其補正，仍未補正，復聲請人未補正其究有何不能
    歸責之事由，致履行協商顯有重大困難。依上說明，自應駁
    回其更生之聲請。
六、爰依消費者債務清理條例第8 條、第151 條第5 項但書，裁
    定如主文。
中    華    民    國    97    年    9     月    4     日
              民事第一庭    法      官  陳翠琪
上為正本係照原本作成
如不服本裁定，應於裁定送達後10日內，以書狀向本院提出抗告
，並繳納抗告費新臺幣1千元
中    華    民    國    97    年    9     月    5     日
                            書  記  官  李瑞芝


司法院資訊處製作；財團法人民間司法改革基金會備份。
